【裁判字號】    99,台上,8119
【裁判日期】    991223
【裁判案由】    妨害性自主
【裁判全文】
最高法院刑事判決            九十九年度台上字第八一一九號
上  訴  人  台灣高等法院高雄分院檢察署檢察官
被      告  甲○○
上列上訴人因被告妨害性自主案件，不服台灣高等法院高雄分院
中華民國九十七年五月十五日第二審判決（九十七年度上訴字第
四三二號，起訴案號：台灣澎湖地方法院檢察署九十六年度偵字
第八三號），提起上訴，本院判決如下：    
    主  文
上訴駁回。
    理  由
按刑事訴訟法第三百七十七條規定：上訴於第三審法院，非以判
決違背法令為理由不得為之；是提起第三審上訴，應以原判決違
背法令為理由，係屬法定要件；如果上訴理由書狀並未依據卷內
訴訟資料具體指摘原判決不適用何種法則或如何適用不當，或所
指摘原判決違法情事顯與法律規定得為第三審上訴理由之違法情
形不相適合時，均應認其上訴為違背法律上之程式，予以駁回。
本件檢察官上訴意旨略以：(一)被告甲○○辯稱伊離開「0000卡拉
OK 」店時已酒醉云云。然被告身高一百七十二公分、體重八十
公斤，體格壯碩，而告訴人甲女（姓名、年籍、住所均詳卷）身
材嬌小，左手又因車禍骨折，若非被告自己坐上告訴人機車，告
訴人顯無法強架被告上其機車，被告所辯核與常情有悖，原判決
竟予採信，顯然違背論理法則及經驗法則。(二)原審既認有傳喚證
人杜○○之必要而予以傳喚，則杜○○未到庭，理應繼續傳喚，
原審卻逕予審結，且未說明無需再傳喚之理由，顯有證據調查未
盡及判決理由不備之違法。(三)證人王燦槐為專業人員，係依據實
務上使用之創傷量表，並綜合面談結果，而鑑定告訴人有創傷症
候群之壓力反應。又王燦槐於偵查中證稱：「在訪談之後有建議
告訴人去找社工人員，每個月進行訪談一次」等語；原審未函請
澎湖縣性侵害防治中心提供告訴人之輔導諮商報告，亦未再傳喚
王燦槐以究明其與告訴人面談一個半小時之時間，是否足以評估
、鑑定告訴人罹有創傷後壓力症候群，遽不採王燦槐之鑑定報告
，有證據調查未盡之違法等語。
惟查：原判決以公訴意略以被告有其理由欄一所載之檢察官起訴
之犯行，因認被告涉犯刑法第二百二十一條第一項之強制性交罪
嫌云云。惟經審理結果，認不能證明被告犯罪，因而維持第一審
諭知被告無罪之判決，駁回檢察官在第二審之上訴；已綜合全案
證據資料，本於事實審法院職權推理之作用，詳敘其調查證據之
結果及證據取捨之理由；所為論斷，均有卷存證據資料可資覆按
。從形式上觀察，原判決並無違背法令之情形。復按原判決於理
由欄以告訴人指訴因在「0000卡拉OK」店內之五人相約至「不夜
城」續攤，伊始騎機車載被告一同前往云云，與證人李○○、呂
○○於偵查中及杜○○於第一審審理中所證，僅其等三人相約要
至「京華城KTV」續攤等語不符；又告訴人指訴伊以為案發處所
係被告家，上去坐一下沒關係，不知是澎湖縣馬公市市民代表會
之代表休息室云云，但案發處所於大門及電梯旁均有明顯之「馬
公市市民代表會」標識，外觀及內部格局一望可知係屬機關辦公
處所，告訴人不可能誤認；另告訴人指訴伊抗拒進入房間，與被
告拉扯許久，伊當時有大叫等情，與證人蔡○○、歐○○（案發
當時住於隔鄰房間）於第一審審理中所證，房間在四樓，回音聲
響很大，講話聲音清晰可聞，未曾聽到有人喊叫聲等語不符；再
告訴人指訴因被告強力拉扯，致固定左手（前因車禍受傷開刀）
之鋼板斷裂，再度造成骨折乙節，但依證人即醫師盧尚斌之證述
，告訴人於案發當日就診時，手臂外觀未見瘀青或脫臼等外力造
成之傷勢，而告訴人左手於案發前即因骨頭癒合狀況不佳，骨質
脆弱，且鋼釘已有鬆脫情形，若仍不停使用左手，在任何施力（
包括梳頭、提水、拉扯）情形下，均有極高之機率導致鋼板斷裂
；另依杜○○於偵查中之證述，告訴人於案發當日上班情形正常
，並告知係因倒熱水時，水桶太重，不小心把手弄斷；因認告訴
人之指訴，難以遽採。原判決於理由欄復說明告訴人於案發近七
個月後，填寫「澎湖縣政府性侵害個案心理創傷評估量表」，雖
經證人王燦槐訪談評估結果，認告訴人有性侵害創傷後壓力症候
群，但此性侵害評估報告，尚難採為不利被告認定之理由；因而
為被告有利之認定。經核原判決採證並無違背證據法則，亦無證
據調查未盡及理由不備之違法。又杜○○於偵查及第一審審理中
已到庭作證，原判決並依其證述而為被告有利之認定，原審雖未
待其到庭即予審結，於判決內亦未說明無庸再傳喚杜○○之理由
，但並不影響原判決此部分之採證，自難指為違法。另檢察官於
原審陳稱並無其他證據請求原審調查（原審卷第九十五頁），即
並未請求對告訴人是否有創傷後壓力症候群應為如何之調查，原
審因而不就此為無益之調查，自難指為違法。至被告已酒醉，如
何坐上告訴人機車離開「0000卡拉OK」店，此係枝微末節，與認
定被告是否有公訴所指之犯行無關。上訴意旨(一)(二)(三)無非就原審
採證認事職權之適法行使及原判決已明白論斷之事項，重為事實
上之爭執，俱非適法之第三審上訴理由。綜上，應認檢察官之上
訴違背法律上之程式，予以駁回。
據上論結，應依刑事訴訟法第三百九十五條前段，判決如主文。
中    華    民    國  九十九  年   十二   月  二十三  日
                      最高法院刑事第六庭
                          審判長法官  林  永  茂  
                                法官  蘇  振  堂  
                                法官  林  立  華  
                                法官  蔡  國  在  
                                法官  陳  春  秋  
本件正本證明與原本無異
                                      書  記  官  
中    華    民    國  九十九  年   十二   月   三十   日
                                                       s

司法院資訊處製作；財團法人民間司法改革基金會備份。
